【裁判字號】    95,交上訴,131
【裁判日期】    951109
【裁判案由】    過失致死
【裁判全文】
臺灣高等法院刑事判決               95年度交上訴字第131號
上  訴  人 臺灣台北地方法院檢察署檢察官
被      告 乙○○
上列上訴人因被告業務過失致死案件，不服臺灣台北地方法院95
年交訴字第73號，中華民國 95年7月24日第一審判決（起訴案號
：臺灣台北地方法院檢察署95年度偵字第7610號），提起上訴，
本院判決如下：
    主  文
原判決撤銷。
乙○○從事業務之人，因業務上之過失致人於死，處有期徒刑肆
月，如易科罰金，以銀元參佰元即新臺幣玖佰元折算壹日。緩刑
貳年。
    事  實
一、乙○○受僱於陸進實業有限公司擔任大貨車司機，為從事駕
    駛業務之人，於民國 95年3月27日13時40分許，駕駛車牌號
    碼S6-583號自用大貨車，沿臺北市○○○路○段291巷由北往
    南行駛，行駛至南京東路口欲左轉南京東路行駛時，本應注
    意汽車行近行人穿越道前，應減速慢行，遇有行人穿越時，
    無論有無交通警察指揮或號誌指示，均應暫停讓行人先行通
    過，並應注意車前狀況，隨時採取必要之安全措施，而依當
    時情形，又無不能注意之情事，竟疏未注意即貿然左轉，致
    其所駕駛之自用大貨車前方車頭處撞擊適由南往北依號誌指
    示沿行人穿越道穿越路口之行人李鐵成，致李鐵成倒地，受
    有頭部外傷併顱骨骨折、外傷性顱內出血及應腦膜下出血等
    傷害，雖經送往國軍松山醫院救治，仍延至95年3月31日6時
    6分許不治死亡。
二、案經李鐵成之胞妹李佩琪告訴及堂弟李國強訴由臺北市政府
    警察局松山分局報請臺灣臺北地方法院檢察署檢察官偵查起
    訴。
    理  由
壹、認定被告犯罪所憑之證據及理由：
一、上揭犯罪事實，業據被告乙○○於原審及本院審理中坦承不
    諱，並經告訴人李佩琪、李國強指訴綦詳，且有道路交通事
    故現場圖、補充資料表、談話紀錄表、現場照片、監視錄影
    帶暨翻拍照片、臺北市政府警察局松山分局現場勘察報告暨
    採證照片等在卷可稽；而被害人李鐵成確因本件車禍受有頭
    部外傷併顱骨骨折、外傷性顱內出血及應腦膜下出血等傷害
    不治死亡，除有國軍松山醫院診斷證明書在卷可按外，亦經
    臺灣臺北地方法院檢察署檢察官督同法醫相驗無訛，並製有
    相驗筆錄、相驗屍體證明書及驗斷書等附卷足憑，足徵被告
    乙○○之上開自白與事實相符。本件事證明確，被告之犯行
    洵堪認定，應予依法論科。
二、按汽車行近行人穿越道前，應減速慢行，遇有行人穿越時，
    無論有無交通警察指揮或號誌指示，均應暫停讓行人先行通
    過，並應注意車前狀況，隨時採取必要之安全措施，道路交
    通安全規則第94條第3項、第103條分別定有明文；被告係汽
    車駕駛人，自應注意上開規定，而依當時並無不能注意之情
    形，竟疏未注意，致其所駕駛之自用大貨車前方車頭處撞擊
    適由南往北依號誌指示沿行人穿越道穿越路口之行人李鐵成
    ，致李鐵成倒地死亡，被告自應負過失之責，且其過失行為
    與被害人之死亡間，有相當因果關係甚明。
貳、論罪部分：
一、被告乙○○係大貨車駕駛人，受僱於陸進實業有限公司以駕
    駛大貨車運送貨物為業，為從事駕駛業務之人，核被告乙○
    ○所為，係犯刑法第276條第2項之業務過失致死罪。其駕車
    行經行人穿越道不依規定讓行人優先通行，因而致人死亡，
    依法應負刑事責任，應依道路交通管理處罰條例第 86條第1
    項之規定加重其刑。
二、按行為後法律有變更者，適用行為時之法律。但行為後之法
    律有利於行為人者，適用最有利於行為人之法律，刑法第 2
    條第1項定有明文。
（一）核被告係犯刑法第276條第2項之業務過失致死罪。按該條
      項之罪，其法定刑有關罰金部分規定「得併科3 千元以下
      罰金」，係以「銀元」為計算單位。行政院會銜司法院依
      72年6月24 日公布之勘亂時期罰金罰鍰提高標準條例之規
      定，於72年7月27 日發布「有關刑法定有罰金各條，提高
      為10倍」，並自同年8月1日施行。是以上開條文「科1 千
      元以下罰金」之規定乃提高為10 倍，即「科3萬元以下罰
      金」，再依銀元與新台幣之折算比率為1比3，改依「新台
      幣」為計算單位，上開條文罰金刑部分即相當提高「30倍
      」成為「新台幣9萬元以下罰金」。依民國95年6月14日修
      正通過之刑法施行法第1條之1第1項規定：「中華民國 94
      年1月7日刑法修正施行後，刑法分則編所定罰金之貨幣單
      位為新台幣。」；第二項規定：「94年1月7日刑法修正時
      ，刑法分則編未修正之條文定有罰金者，自94年1月7日刑
      法修正施行後，就其所定之數額提高為30倍。但72年6 月
      26日至94年1月7日新增或修正之條文，就其所定數額提高
      為3倍。」查刑法第276條第2 項之業務過失致死罪，有關
      得併科罰金刑部分，於 72年6月26日至94年1月7日間，非
      新增之或修正過之條文，則依刑法施行法第1條之1第2 項
      前段之規定，應提高為30倍，即係新台幣9 萬元以下。而
      依 95年4月28日修正通過之罰金罰鍰提高標準條例，刪除
      第2條之規定，其第1條規定：「依法律應處罰金罰鍰者，
      就其原定數額提高為2倍至10 倍。但法律已依一定比率規
      定罰金或罰鍰之數額或倍數者，依其規定。」修正後刑法
      施行法第1條之1，既就刑法所定數額有提高倍數規定，自
      應依其規定，自民國95年7月1日起，改以新台幣計算單位
      ，刑法第276條第2項之罰金刑部分為「科新台幣9 萬元以
      下罰金」。新舊法有關法定罰金刑之比較結果均相同（均
      提高為30倍），修正後刑法施行法第1條之1第1 項之規定
      ，並無較有利於被告，依刑法第2條第1項前項之規定，本
      件被告所犯之刑法第276條第2項所定之罰金刑提高部分，
      自應依行為時法，附此敘明。
（二）被告於犯罪時之刑法第41條第1 項前段規定：「犯最重本
      刑為5年以下有期徒刑以下之刑之罪，而受6個月以下有期
      徒刑或拘役之宣告，因身體、教育、職業、家庭之關係或
      其他正當事由，執行顯有困難者，得以1元以上3元以下折
      算1 日，易科罰金。」又被告行為時之易科罰金折算標準
      ，修正前罰金罰鍰提高標準條例第2 條前段（現已刪除）
      規定，就其原定數額提高為100倍折算1日，則本件被告行
      為時之易科罰金折算標準，應以銀元300元折算1日，經折
      算為新臺幣後，應以新臺幣900元折算為1日。惟95年7 月
      1日修正公布施行之刑法第41條第1項前段則規定：「犯最
      重本刑為5年以下有期徒刑以下之刑之罪，而受6個月以下
      有期徒刑或拘役之宣告者，得以新臺幣1千元、2 千元或3
      千元折算1 日，易科罰金。」比較修正前後之易科罰金折
      算標準，以95年7月1日修正公布施行前之規定，較有利於
      受刑人，則應依刑法第2條第1項前段，適用修正前刑法第
      41條第1項前段規定，定其折算標準。
（三）查被告於行為後，刑法於94年2月2日修正公布，95年7月1
      日施行，有關緩刑之規定，犯罪在新法施行前，新法施行
      後裁判，緩刑之宣告，應適用新法第74條之規定。
參、檢察官上訴無理由：
    檢察官上訴理由略以：道路交通管理處罰條例第86條第1 項
    係對於個別特定之行為而為加重處罰，且已就刑法第276 條
    之基本犯罪類型變更為加重犯罪類型，而成為另一獨立之罪
    ，應認係刑法分則之加重。而本案被告所犯刑法第276條第2
    項之罪，法定最重本刑為5 年以下有期徒刑，適用道路交通
    管理處罰條例第86條第1 項加重結果，最重本刑已逾有期徒
    刑5年，應無刑法第41條第1項規定之適用，原審對所宣告之
    刑諭知易科罰金折算標準，顯有未當，原判決自屬無可維持
    等語。惟查道路交通管理處罰條例第86條第1項加重其刑至2
    分之1 之規定，係單純的刑之加重，為概括性之規定，並無
    另成立一獨立之罪名，其加重僅處斷刑之範圍伸長而已，法
    定本刑並未改變，故仍得諭知易科罰金折算標準。上訴意旨
    認加重結果其最重本刑已逾有期徒刑5年，應無刑法第41 條
    第1項規定之適用等語，尚有誤解。
肆、原判決應予撤銷理由及科刑：
    原審認被告罪證明確，予以論罪科刑，固非無見，惟按刑法
    上過失犯之成立，以行為人之過失行為與結果之發生，具有
    相當因果關係為要件。原判決認定被告有過失，惟就被害人
    之死亡與被告之過失行為間，是否具有相當因果關係，對此
    與犯罪構成要件有關之事未加以認定，自不足為適用法令之
    依據。檢察官以上詞提起上訴，其上訴固無理由，惟因原判
    決既有可議，爰由本院撤銷改判。並審酌被告係從事駕駛業
    務之人，其因上開過失而致被害人死亡，然於事後經由雇主
    與被害人家屬達成和解，此有臺北市松山區調解委員會調解
    書在卷可參，復於犯後坦承犯行，及其品行、犯罪之動機、
    目的、手段、智識程度、犯罪所生之損害等一切情狀，量處
    有期徒刑四月，並諭知易科罰金之折算標準。末查被告前未
    曾因故意犯罪受有期徒刑以上刑之宣告，有本院被告前案紀
    錄表可參，被告於犯罪後坦承犯行，態度良好，並與告訴人
    達成和解，而告訴人甲○○並當庭表示宥恕被告、不再追訴
    其刑責（見本院 95年10月2日準備程序筆錄），綜合上情，
    本院認被告經此次起訴審判後，當能知所警惕，而無再犯之
    虞，所宣告之刑以暫不執行為適當，爰併予宣告緩刑2 年，
    以啟自新。
伍、據上論斷，應依刑事訴訟法第369條第1項前段、第364 條、
    第299條第1項前段，道路交通管理處罰條例第86條第1 項，
    刑法第2條第1項、第276條第2項、第41條第1 項前段（修正
    前）、第74條第1款，罰金罰鍰提高標準條例第1條前段、第
    2條（修正前），現行法規所定貨幣單位折算新台幣條例第2
    條，判決如主文。
本案經檢察官洪泰文到庭執行職務。
中    華    民    國    95    年    11    月    9     日
                  交通法庭      審判長法  官  陳正雄
                                      法  官  許宗和
                                      法  官  許錦印
以上正本證明與原本無異。
如不服本判決，應於收受送達後十日內向本院提出上訴書狀，其
未敘述上訴之理由者並得於提起上訴後十日內向本院補提理由書
（均須按他造當事人之人數附繕本）。
                                      書記官  楊妙恩
中    華    民    國    95    年    11    月    17    日
附錄：本案論罪科刑法條全文
中華民國刑法第276條
因過失致人於死者，處2年以下有期徒刑、拘役或2千元以下罰金
。
從事業務之人，因業務上之過失犯前項之罪者，處5年以下有期
徒刑或拘役，得併科3千元以下罰金。


司法院資訊處製作；財團法人民間司法改革基金會備份。
